最高法院刑事判決　　　　　　　　　　　　　　　八十七年度台上字第四三八一號
　　上　訴　人
　　即 自訴 人　賴有來
　　代　理　人　葉源龍律師
　　被　　　告　甲○○
右上訴人因自訴被告誣告案件，不服台灣高等法院花蓮分院中華民國八十六年四月七
日第二審判決（八十六年度上訴字第四十四號，自訴案號：台灣花蓮地方法院八十五
年度自更字第一號），提起上訴，本院判決如左：
    主  文
原判決撤銷，發回台灣高等法院花蓮分院。
    理  由
本件原判決以上訴人自訴意旨略稱：被告甲○○因自訴人賴有來具石材機械設計操作
之專業，於民國（下同）七十九年年底邀自訴人合夥，向被告經營之靖源石材股份有
限公司（下簡稱靖源公司）承租廠房，共同經營石材傢俱加工，資本總額新台幣（下
同）六百八十五萬元，由被告出資，自訴人為開發技術股，年度結算合夥部分以盈利
額三分之一為自訴人技術酬勞，如虧損雙方依比例負擔，職掌劃分，由被告負責對外
業務營運及業務開發計劃，自訴人負責生產與管理，並擔任總經理，雙方購買生財設
備等支出部分，金額於五萬元以下可以自由運用，超過五萬元應先徵得雙方同意，雙
方於八十年一月一日簽立合夥契約。詎被告竟意圖使自訴人受刑事處分，明知自訴人
於七十九年五月間，在台中經營力成精密機械有限公司（下簡稱力成公司），尚未與
被告合夥，而自訴人於七十九年四月二十三日向新竹市科學園區○○○路福祿遠東股
份有限公司（下簡稱福祿公司）以二百十萬元購買之機械設備，由被告經營之靖源公
司係以三百萬元買受，竟向臺灣花蓮地方法院檢察署造自訴人違背合夥之委任，佯
稱以三百萬元買受，使被告發生錯誤，而先後於七十九年五月二十二日、十月二十六
日、十二月二十日分期照付，而溢付自訴人九十萬元等事實，被告且不惜將自訴人之
妻余月姮於八十年二月二十三日為另案製作之現金收入傳票，內載資本主被告甲○○
及自訴人投資金額七百十九萬四千零七十六元，其中被告２／３、自訴人１／３，被
告竟將上開現金收入傳票偽填為「中華民國七十九年四月」，作為雙方四月間即成立
合夥之證據，使該署疏未查明，以自訴人涉有詐欺提起公訴，由臺灣花蓮地方法院以
八十三年度易字第一一三五號判決有期徒刑十月，並經台灣高等法院花蓮分院判決上
訴駁回而告確定，因認被告涉有刑法第一百六十九條第一項誣告罪等情。惟經審理結
果，認被告行為核與誣告罪之構成要件不合，因而維持第一審諭知被告無罪之判決，
駁回上訴人在第二審之上訴，固非無見。
惟按上訴人與被告簽訂八十年一月一日期合夥契約，共同經營靖源公司，約由上訴人
為開發技術股，占合夥股份三分之一，並擔任總經理職務（見台灣花蓮地方法院檢察
署八十四年偵字第一九九四號卷第七頁及一審自字卷第六頁）；又上訴人在原審主張
：雙方簽訂合夥契約日期，雖在余月姮八十年二月二十三日製作現金收入傳票之後，
但仍記載簽約日期為八十年一月一日（見原審卷第四十二頁上訴人上訴理由狀續一）
，再稱：上訴人之妻余月姮自七十九年十月起擔任靖源公司會計職務，在此以前從未
領取靖源公司分文薪資，足證七十九年四月間兩造尚無所謂合夥契約關係等語（見同
上卷第四十一頁）。倘上訴人於七十九年四月間即執行靖源公司合夥之總經理職務不
虛，則上訴人夫妻何以遲至同年九、十月以後始支領靖源公司薪資﹖又倘上訴人與被
告於八十年二月二十三日以後始補行簽訂合夥契約書面屬實，何以不將契約成立日期
逕記為七十九年四月或更早日期，以符實際，而竟記為八十年一月一日﹖原審就此兩
項重要之事證及疑點，未待查明澄清，據為被告有利之論定，尚嫌率斷。次查，上訴
人在原審復指陳「現金收入傳票（見一審自字卷第十三頁及外放會計憑證冊第一頁）
，固係余月姮所製作，而非被告所偽造，但前所爭執者，乃七十九年四月之『４』字
究係何人之筆跡而已」云云（見同上卷第四十二頁），又前開現金收入傳票余月姮蓋
印旁之「２＼２３」，似為製作之月、日，但究於七十九年二月二十三日抑或八十年
二月二十三日製作，非無爭議（參照台灣花蓮地方法院檢察署八十四年偵字第二一八
八號卷告訴狀），且至關重要，原審疏未就上揭現金收入傳票一併鑑定「４」字究竟
出自何人筆跡，並究明其確實製作之年別，亦難謂無調查未盡之違誤。以上或為上訴
意旨所指摘或為本院得依職權調查之事項，應認本件應有撤銷發回更審之原因。
據上論結，應依刑事訴訟法第三百九十七條、第四百零一條，判決如主文。
中      華      民      國    八十七    年     十二     月    二十三    日
                              最高法院刑事第三庭
                                  審判長法官  莊  來  成
                                        法官  呂  潮  澤
                                        法官  謝  俊  雄
                                        法官  白  文  漳
                                        法官  蘇  振  堂
      右正本證明與原本無異
                                              書  記  官
中      華      民      國    八十七    年     十二     月    二十八    日
